臺灣高等法院刑事判決　　　　　　　　 96年度上易字第632號
上　訴　人　臺灣宜蘭地方法院檢察署檢察官
被　　　告　甲○○
上列上訴人因被告被訴竊盜案件，不服臺灣宜蘭地方法院95年度
易字第425號，中華民國96年2月5日第一審判決（ 起訴案號：臺
灣宜蘭地方法院檢察署95年度偵字第821號 ），提起上訴，本院
判決如下：
    主  文
原判決撤銷。
甲○○被訴加重竊盜部分，無罪；被訴無故侵入住宅及毀損部分
，公訴不受理。
    理  由
一、公訴意旨略以：被告甲○○在宜蘭縣蘇澳鎮○○路107號2樓
    居住，因暗戀在同棟大樓賃屋居住之乙○○，而欲取得乙○
    ○之私密物品，竟意圖為自己不法之所有，於民國95年 1月
    13日凌晨1時許，破壞乙○○居住之宜蘭縣蘇澳鎮○○路107
    號3樓303室之房門喇叭鎖，侵入乙○○之屋內後，竊取乙○
    ○所有之內褲1件，因認被告涉犯刑法第321條第1項第1款、
    第2款之於夜間侵入住宅、毀壞門扇竊盜罪嫌云云。
二、訊據被告甲○○堅決否認有何加重竊盜之犯行，辯稱：伊係
    因酒醉走錯房間，沒有竊取被害人乙○○之內褲等語。
三、公訴人認被告甲○○涉犯於夜間侵入住宅毀壞門扇竊盜罪嫌
    ，無非係以「證人乙○○之證述」、「監視錄影畫面之照片
    」、「遭竊現場及遭破壞之喇叭鎖照片」為其主要論據。
四、按「犯罪事實應依證據認定之，無證據不得認定犯罪事實；
    又不能證明被告犯罪者，應諭知無罪之判決，刑事訴訟法第
    154條第2項、第301條第1項前段分別定有明文。又事實之認
    定，應憑證據，如未能發現相當證據，或證據不足以證明，
    自不能以推測或擬制之方法，為裁判基礎；且認定不利於被
    告之事實須依積極證據，苟積極證據不足為不利於被告事實
    之認定時，即應為有利於被告之認定；另認定犯罪事實所憑
    之證據，雖不以直接證據為限，間接證據亦包括在內，然而
    無論直接證據或間接證據，其為訴訟上之證明，須於通常一
    般之人均不致有所懷疑，而得確信其為真實之程度者，始得
    據為有罪之認定，倘其證明尚未達到此一程度，而有合理之
    懷疑存在而無從使事實審法院得有罪之確信時，即應由法院
    為諭知被告無罪之判決（最高法院40年台上字第86號、30年
    台上字第816號、76年台上字第4986號判例可資參照 ）。又
    按刑法上之未遂犯，必須已著手於犯罪行為之實行而不遂，
    始能成立，此在刑法第25條第1項規定甚明，同法第321條之
    竊盜罪，為第 320條之加重條文，自係以竊取他人之物為其
    犯罪行為之實行，至該條第 1項各款所列情形，不過為犯竊
    盜罪之加重條件，如僅著手於該項加重之行為而未著手搜取
    財物，仍不能以本條之竊盜未遂論（最高法院27年滬上字第
    54號判例參照），經查：
  (一)、被告於95年1月13日凌晨1時許，破壞告訴人乙○○居住之
      宜蘭縣蘇澳鎮○○路107號 3樓303室之房門喇叭鎖後，進
      入乙○○之屋內等情，業經告訴人於警詢及原審審理時證
      述明確，並有監視錄影翻拍照片2張、現場照片9張、喇叭
      鎖毀壞之照片及估價單在卷可稽，自堪信為真實，被告雖
      辯稱當時業已酒醉而誤闖告訴人之房間云云，然查：被告
      居住之房間係位於同上址之 2樓，而告訴人之房間則係位
      於 3樓，其樓層顯有不同，且被告進入告訴人之房間內，
      尚須破壞門鎖始得為之，自無誤認之可能，況依告訴人於
      本院審理時證述：「他進來之後，我要開燈，但是他就按
      門口進來那邊的開關關燈，開關之間各按了2、3次」等語
      （見原審卷第42頁），則以被告當時尚知悉將燈之開關關
      閉多次之情狀觀之，被告當時顯非有酒醉而不知其所為何
      之狀態甚明，故被告此部分之辯解尚難採信，被告確有於
      上開時地破壞門鎖而進入告訴人乙○○之住處無誤。
  (二)、至告訴人雖於警詢時指述被告有竊取其內褲 1件云云，惟
      依告訴人於原審審理時證述：「遺失的內褲是原來放在紙
      箱上面，侵入的人當時沒有靠近紙箱，沒有看到那人拿內
      褲，我有跟警察說不確定內褲是他拿的，那人從進門到離
      開都在視線內，他走到我床邊後來離開，我確定沒有看到
      他動我的東西」等語明確（見原審卷第42、43頁），故依
      告訴人之證述，被告既未靠近告訴人內褲所放置之紙箱，
      其當無竊取告訴人內褲之機會，且被告自進入房間至離開
      之期間中，均在告訴人之視線範圍內，若被告確有竊取告
      訴人內褲，則告訴人於事發當時應可發覺，而非待事發後
      清點物品始查知，故告訴人既未親眼見到被告手上持有任
      何物品離開，自不能因告訴人之物於事後發覺遺失即遽認
      係遭被告所竊取，而使被告擔負竊盜之罪責，故公訴人指
      被告涉犯竊盜罪嫌之部分，尚屬不能證明。
  (三)、另依告訴人之指述，被告於開關電燈後，因告訴人同時手
      持電話報警，並向被告告知已報警等語後，被告未及為任
      何舉動即行離去，故被告尚未有任何搜取財物之行為，則
      依告訴人之指述，亦不足以認定被告有著手於竊盜之犯行
      。
  (四)、綜上各節，查無證據足資認定被告有竊盜告訴人財物之犯
      行，且亦難認定被告有著手於竊盜之行為，則被告雖確係
      無故侵入告訴人之住處，且破壞告訴人之門鎖，然此僅能
      證明被告有著手於加重條件，而未著手於搜取財物之竊盜
      行為，故揆諸上開說明，自亦不能以加重竊盜未遂罪論處
      。
  (五)、按「告訴乃論之罪，告訴人於第一審辯論終結前，得撤回
      其告訴。」刑事訴訟法第238條第1項定有明文，且撤回告
      訴，法院應為不受理之判決，刑事訴訟法第303條第3款賓
      有明文。經查：本件告訴人告訴被告侵入住宅及毀損之部
      分，業經告訴人於原審審理時撤回告訴（原審卷第43頁）
      ，因公訴人認此部分為前揭加重竊盜構成要件之一部分，
      故就告訴人告訴被告侵入住宅及毀損部分，自應為不受理
      之諭知。
五、原判決以不能證明被告犯罪而為被告無罪之諭知，固非無見
    ，惟查：「檢察官以實質上或裁判上一罪案件，提起公訴，
    如經法院審理結果，認為一部無罪，他部不受理或免訴者，
    其判決主文，應分別諭知」，最高法院55年 6月28日最高法
    院55年度第 4次民、刑庭總會會議決議可資參照，原判決就
    被告實質上一罪之「竊盜部分」諭知為無罪之判決，對於「
    無故侵入住宅」部分則於判決理由記載「不另為不受理之諭
    知」，自有未合。
六、檢察官上訴意旨略以：本件證人即被害人乙○○於審理中供
    稱：伊內褲原係放在距其床邊之紙箱上最上面，是跟內衣放
    在一起，事後伊的內衣掉在紙箱旁邊的地上，當日被告有走
    到伊床邊，後來又退回門邊，伊當時很惶恐，沒有注意看被
    告手上有沒有拿東西，當天伊不知道內褲失竊，因為伊很害
    怕，沒有回到住處，是事後警員要伊清查失物，才發現內褲
    遺失，至今均未尋獲等語，乙○○於警詢中並稱：伊房間除
    被告外，並無其他人侵入等語，再者被告曾書寫對乙○○表
    達愛意之字條，有該字條在卷可稽，則審酌被告對乙○○早
    有愛慕之意，而乙○○之內褲原係放在靠近其床邊之紙箱最
    上方，被告於侵入乙○○房間當日有走至乙○○床邊，事後
    乙○○即發現置於其床邊紙箱上之內褲不見等情，則本件乙
    ○○之內褲應係由被告所竊取，原判決為被告無罪之諭知，
    尚有未合，爰依法上訴請求撤銷改判云云。惟查：
  (一)、按「告訴人之告訴，係以使被告受刑事訴追為目的，是其
      陳述是否與事實相符，仍應調查其他證據以資審認。」最
      高法院52年台上字第1300號著有判例，本件告訴人所指「
      伊內褲原係放在距其床邊之紙箱上最上面，是跟內衣放在
      一起，事後伊的內衣掉在紙箱旁邊的地上」僅係告訴人之
      片面指訴，並無補強證據可佐，是否屬實，不無疑義。
  (二)、況告訴人於原審審理時業已證述：「遺失的內褲是原來放
      在紙箱上面，侵入的人當時沒有靠近紙箱，沒有看到那人
      拿內褲，我有跟警察說不確定內褲是他拿的，那人從進門
      到離開都在視線內，他走到我床邊後來離開，『我確定沒
      有看到他動我的東西』」等語明確（見原審卷第42、43頁
      ），被告既未靠近告訴人內褲所放置之紙箱，其當無竊取
      告訴人內褲之機會，告訴人確定沒有看到被告動其物品，
      自不能因告訴人之物於事後發覺遺失即遽認係遭被告所竊
      取，而使被告擔負竊盜之罪責。
  (三)、從而，公訴人所舉之證據不足以證明被告確有於夜間侵入
      住宅、毀壞門扇竊盜罪之犯行，是以檢察官提起本件上訴
      ，雖為無理由，惟原判決既有上開瑕疵而無可維持，自應
      由本院將原判決撤銷，另就被告被訴加重竊盜部分，為無
      罪之諭知；就被告被訴無故侵入住宅及毀損部分，為公訴
      不受理之諭知。
據上論斷，應依刑事訴訟法第369條第1項前段、第301條第1項前
段、第303條第3款，判決如主文。
本案經檢察官王壬貴到庭執行職務。
中　　華　　民　　國　　96　　年　　5 　　月　　3 　　日
　　　　　　　　　刑事第一庭審判長法　官  蔡  長  溪
　　　　　　　　　　　　　　　　  法　官  陳  春  秋
　　　　　　　　　　　　　　　　  法　官  林  俊  益
以上正本證明與原本無異。
不得上訴。
                                  書記官  廖  月  女
中　　華　　民　　國　　96　　年　　5 　　月　　3 　　日
